臺灣臺中地方法院刑事判決　　　　　　 100年度訴字第1229號
公　訴　人　臺灣臺中地方法院檢察署檢察官
被　　　告　李俊彥
指定辯護人　本院公設辯護人　陳秋靜
上列被告因違反毒品危害防制條例案件，經檢察官提起公訴（10
0 年度偵字第6854號），本院判決如下：
    主  文
李俊彥販賣第一級毒品，累犯，處有期徒刑拾伍年貳月。未扣案
之販賣毒品所得新臺幣壹仟元沒收，如全部或一部不能沒收時，
以其財產抵償之。扣案之Sony Ericsson 廠牌行動電話壹支（內
含門號0000000000號SIM 卡壹張）及電子磅秤壹台均沒收；又販
賣第一級毒品，未遂，累犯，處有期徒刑柒年捌月。扣案之Sony
Ericsson廠牌行動電話壹支（內含門號0000000000號SIM 卡壹張
）及電子磅秤壹台均沒收。扣案之第一級毒品海洛因陸包（含外
包裝袋陸個，其中海洛因合計驗餘淨重零點陸陸公克），均沒收
銷燬之。主刑部分應執行有期徒刑拾陸年。
    事  實
一、李俊彥（綽號「大胖」）前因違反毒品危害防制條例案件，
    經本院以98年度訴字第1860號判決處有期徒刑8 月確定，於
    民國98年12月12日縮短刑期執行完畢。詎其仍不知悔改，明
    知海洛因係毒品危害防制條例第2 條第2 項第1 款所列管之
    第一級毒品，不得販賣，竟意圖營利，基於販賣第一級毒品
    海洛因之犯意，於下列時、地，為下列犯行：
  (一)蘇明義於100 年3 月12日22時12分許、22時27分及22時37分
    ，以00-00000000 號、00-00000000 號及00-00000000 號電
    話，撥打李俊彥所有用以販毒聯絡使用之Sony Ericsson 廠
    牌行動電話（內含門號0000000000號SIM 卡1 張），向李俊
    彥表示購買第一級毒品海洛因新臺幣（下同）1,000 元後，
    李俊彥以電子磅秤分裝毒品後，在臺中市○里區○○路與德
    芳路口附近某處，將重量不詳之第一級毒品海洛因1 包，以
    1,000 元價格售予蘇明義，蘇明義當場交付現金1,000 元予
    李俊彥而完成交易。
  (二)蘇明義於100 年3 月15日19時38分、19時54分、19時58分及
    20時12分，以00-000000000號電話，撥打李俊彥所有用以販
    毒聯絡使用之Sony Ericsson 廠牌行動電話（內含門號0000
    000000號SIM 卡1 張），向李俊彥表示欲購買500 元之第一
    級毒品海洛因後，李俊彥即指示蘇明義至臺中市○里區○○
    路37號前，並以電子磅秤分裝毒品，蘇明義抵達現場後，進
    入李俊彥駕駛之1497-ZG 號自小客車內，於進行第一級毒品
    海洛因交易之際，遭在現場監控之員警當場查獲，而未能完
    成毒品交易，並扣得李俊彥所有之第一級毒品海洛因6 包（
    含外包裝袋6 個，其中海洛因合計驗餘淨重0.66公克）、第
    二級毒品甲基安非他命2 包（含外包裝袋2 個，驗餘淨重各
    為1.1450公克及0.2375公克）、電子磅秤1 台、Sony Erics
    son 廠牌行動電話（內含門號0000000000號SIM 卡1 張）、
    Anycall 廠牌行動電話（內含門號0000000000號SIM 卡1 張
    ）；復於同年3 月16日10時55分許，在臺中市○區○○路87
    號扣得第二級毒品甲基安非他命1 包（含外包裝袋1 個，驗
    餘淨重0.5493公克），始悉上情。
二、案經行政院海岸巡防署海岸巡防總局中部地區巡防局移送及
    臺中市政府警察局烏日分局報告臺灣臺中地方法院檢察署檢
    察官偵查起訴。
    理  由
一、證據能力之說明：
  (一)按所謂被告以外之人於審判外之陳述，係指被告以外之人就
    其曾經參與或見聞之事實，事後追憶並於審判外為陳述者而
    言。如被告以外之人係被告犯罪之共同正犯、共犯、相對人
    、被害人或其他關係人，而於被告實行犯罪行為時與被告為
    言詞或書面對談，且其對話之本身即係構成被告犯罪行為之
    部分內容者，因非屬其事後就曾經與聞之事實所為之追憶，
    自與審判外之陳述有間，二者不容混淆。又檢察或警察機關
    基於犯罪偵查之目的，依法對被告或犯罪嫌疑人進行通訊監
    察，乃係以監控與過濾受監察人通訊內容之方式，蒐集對其
    有關之紀錄，並將該紀錄予以查扣，作為認定犯罪與否之證
    據，屬於刑事訴訟上強制處分之一種，而監聽係通訊保障及
    監察法第13條第1 項所定通訊監察方法之一，司法警察機關
    依法定程序執行監聽取得之錄音，係以錄音設備之機械作用
    ，真實保存當時通訊之內容，如通訊一方為受監察人，司法
    警察在監聽中蒐集所得之通訊者對話，若其通話本身即係被
    告進行犯罪中構成犯罪事實之部分內容，則依前開說明，自
    與所謂「審判外之陳述」無涉，應不受傳聞法則之規範，當
    然具有證據能力。至司法警察依據監聽錄音結果予以翻譯而
    製作之監聽（或稱通訊監察）譯文，屬於文書證據之一種，
    於被告或訴訟關係人對其譯文之真實性發生爭執或有所懷疑
    時，法院固應依刑事訴訟法第165 條之1 第2 項規定，以適
    當之設備，顯示該監聽錄音帶之聲音，以踐行調查證據之程
    序，俾確認該錄音聲音是否為通訊者本人及其內容與監聽譯
    文之記載是否相符，或以傳喚相關通訊者等方法為證據調查
    。倘被告或訴訟關係人對該通訊監察譯文之真實性並不爭執
    ，即無勘驗辨認其錄音聲音之調查必要性，法院於審判期日
    如已踐行提示監聽譯文供當事人辨認或告以要旨，使其表示
    意見等程序並為辯論者，其所為之訴訟程序即無不合（最高
    法院99年度臺上字第3127號判決參照）。查，被告李俊彥持
    用之0000000000號行動電話，係依本院核發之100 年度聲監
    字第281 號通訊監察書於核准通訊監察期間內，對上開行動
    電話進行通訊監察之事實，有該通訊監察書及電話附表影本
    在卷（見警卷(一)第2 、3 頁），其監聽錄音蒐證程序自屬合
    法。又偵查機關依據該監察錄音內容製作監聽譯文，被告及
    辯護人均未爭執該譯文之證據能力及其真實性，本院於審判
    期日提示予被告及辯護人，踐行調查證據程序並為辯論，足
    見上開監聽譯文自有證據能力。
  (二)按法院或檢察官得囑託醫院、學校或其他相當之機關、團體
    為鑑定，或審查他人之鑑定，並準用第203 條至第206 條之
    1 之規定（不包括第202 條囑託個人鑑定時應命鑑定人於鑑
    定前具結之規定），而鑑定之經過及其結果，應命鑑定人以
    言詞或書面報告，刑事訴訟法第208 條第1 項前段及第206
    條第1 項分別定有明文。另現行刑事訴訟法關於鑑定之規定
    ，除選任自然人充當鑑定人外，另設有囑託機關鑑定制度。
    依刑事訴訟法第198 條、第208 之規定，不論鑑定人或鑑定
    機關、團體，固均應由法院、審判長、受命法官或檢察官視
    具體個案之需要而為選任、囑託，並依同法第206 條之規定
    ，提出言詞或書面報告，始符合同法第159 條第1 項所定得
    作為證據之「法律有規定」之情形，否則所為之鑑定，仍屬
    傳聞證據。然於司法警察機關調查中之案件，為因應實務上
    ，或因量大、或有急迫之現實需求，併例行性當然有鑑定之
    必要者，例如毒品之種類與成分、尿液之毒品反應，或者槍
    、彈有無殺傷力等鑑定，基於檢察一體原則，得由該管檢察
    長對於轄區內之案件，以事前概括選任鑑定人或囑託鑑定機
    關、團體之方式，俾便轄區內之司法警察官、司法警察對於
    調查中之此類案件，得即時送請先前已選任之鑑定人或囑託
    之鑑定機關、團體實施鑑定，以求時效（見法務部92年9 月
    1 日法檢字第0920035083號函參照，刊載於法務部公報第31
    2 期）。此種由檢察機關概括選任鑑定人或概括囑託鑑定機
    關、團體，再轉知司法警察官、司法警察於調查犯罪時參考
    辦理之作為，法無明文禁止，係為因應現行刑事訴訟法增訂
    傳聞法則及其例外規定之實務運作而為。此種由司法警察官
    、司法警察依檢察官所概括選任之鑑定人或囑託鑑定機關、
    團體所為之鑑定結果，與檢察官選任或囑託為鑑定者，性質
    上並無差異，同具有證據能力。卷附行政院衛生署草屯療養
    院草療鑑字第1000300155號鑑定書及法務部調查局濫用藥物
    實驗室100 年4 月19日調科壹字第10023008580 號鑑定書（
    見本院卷第30、31頁，偵卷第41頁），均係依據刑事訴訟法
    第159 條之立法理由及同法第206 條規定，均係由專業機關
    人員本於其專業知識及儀器所作成，自具有證據能力。
  (三)按刑事訴訟法第159 條第1 項規定：「被告以外之人於審判
    外之言詞或書面陳述，除法律有規定者外，不得作為證據。
    」其立法意旨，乃在於確保被告之反對詰問權。同法第159
    條之5 第1 項規定：「被告以外之人於審判外之陳述，雖不
    符前4 條之規定（同法第159 條之1 至第159 條之4 ），而
    經當事人於審判程序同意作為證據，法院審酌該言詞陳述或
    書面陳述作成時之情況，認為適當者，亦得為證據。」同法
    條第2 項規定：「當事人、代理人或辯護人於法院調查證據
    時，知有刑事訴訟法第159 條第1 項不得為證據之情形，而
    未於言詞辯論終結前聲明異議者，視為有前項之同意。」其
    立法意旨，則在於確認當事人對於傳聞證據有處分權，得捨
    棄反對詰問之權利，同意傳聞證據可作為證據。惟因刑事訴
    訟制度尚非採澈底之當事人進行主義，乃又限制以法院認為
    適當者，始得為證據。因此，當事人同意或依法視為同意某
    項傳聞證據作為證據使用者，實質上即表示有反對詰問權之
    當事人已捨棄其權利，如法院認為適當者，不論該傳聞證據
    是否具備刑事訴訟法第159 條之1 至第159 條之4 所定情形
    ，均容許作為證據；換言之，當事人捨棄對原陳述人行使反
    對詰問權者，如法院認為適當，即容許該傳聞證據作為證據
    ，不以未具備刑事訴訟法第159 條之1 至第159 條之4 所定
    情形為前提（最高法院97年度臺上字第6162號判決意旨參照
    ）。查本判決後述引用各該被告以外之人於審判外之陳述（
    包含言詞及書面陳述），皆屬傳聞證據，惟檢察官、被告及
    辯護人均知上開證據資料為傳聞證據，但於本院準備程序明
    確表示同意有證據能力（見本院卷第38頁），且迄至言詞辯
    論終結前亦未再聲明異議（見本院卷第112 、113 頁），本
    院審酌上開證據資料製作時之情況，尚無違法不當，且與本
    案均具有關連性，認後述所引用證據之證據能力均無疑義。
  (四)扣案之第一級毒品海洛因6 包（含外包裝袋6 個，其中海洛
    因合計驗餘淨重0.66公克）、電子磅秤1 台及Sony Ericsso
    n 廠牌行動電話（內含門號0000000000號SIM 卡1 張），均
    係臺中市政府警察局烏日分局員警於100 年3 月15日20時25
    分許，經被告同意，在被告身上及臺中市○里區○○路37號
    前之車號1497-ZG 號自小客車內當場查扣之物品，有臺中市
    政府烏日分局搜索扣押筆錄及扣押物品目錄表在卷（見警卷
    第19至21頁），且與本案具有關聯性，當具有證據能力。
二、訊據被告於本院審理中坦承上揭販賣第一級毒品海洛因犯行
    不諱（見本院卷第13、38頁），經核與證人蘇明義於警詢及
    偵訊中指訴情節相符（見警卷第13至15頁，偵卷第12至17、
    20頁），並有第一級毒品海洛因6 包（含外包裝袋6 個，其
    中海洛因合計驗餘淨重0.66公克）、電子磅秤1 台及Sony E
    ricsson 廠牌行動電話（內含門號0000000000號SIM 卡1 張
    ）扣案可證，足認被告自白與事實相符，堪以採信。又按販
    賣毒品之所謂販賣行為，係行為人基於營利之目的，而販入
    或賣出毒品而言。販賣毒品者，其主觀上須有營利之意圖，
    且客觀上有販賣之行為，即足構成，至於實際上是否已經獲
    利，則非所問。即於有償讓與他人之初，係基於營利之意思
    ，並著手實施，而因故無法高於購入之原價出售，最後不得
    不以原價或低於原價讓與他人時，仍屬販賣行為。必也始終
    無營利之意思，縱以原價或低於原價有償讓與他人，方難謂
    為販賣行為，而僅得以轉讓罪論處（最高法院93年度台上字
    第165 號判決意旨參照）。復衡以近年來毒品之濫用，危害
    國民健康與社會安定日益嚴重，治安機關對於販賣或施用毒
    品之犯罪行為，無不嚴加查緝，各傳播媒體對於政府大力掃
    毒之決心亦再三報導，已使毒品不易取得且物稀價昂，苟被
    告上揭有償交付第一級毒品海洛因予蘇明義之交易過程中無
    利可圖，縱屬至愚，亦無甘冒被取締移送法辦判處重刑之危
    險而平白從事上開毒品交易之理。是依一般經驗法則，自堪
    信被告販賣海洛因時，確有從中賺取買賣價差，而有牟利之
    意圖甚明。本案事證明確，被告上開犯行洵堪認定，應依法
    予以論科。
三、論罪科刑方面：
  (一)查海洛因為毒品危害防制條例第2 條第2 項第1 款所稱之第
    一級毒品，不得持有及販賣。核被告事實一(一)、(二)所為，各
    係犯毒品危害防制條例第4 條第1 項之販賣第一級毒品罪及
    同條例第4 條第6 項、第1 項之販賣第一級毒品未遂罪。被
    告持有第一級毒品之低度行為，為販賣之高度行為所吸收，
    不另論罪。
  (二)公訴意旨另認：被告基於運輸第一級毒品之犯意，各於前揭
    事實所載時、地，以前開方法，與證人蘇明義聯絡販賣第一
    級毒品事宜後，各攜運第一級毒品海洛因至約定地點，販賣
    予證人蘇明義，因認被告前揭事實一(一)、(二)所為，除各涉嫌
    違反毒品危害防制條例第4 條第1 項之販賣第一級毒品罪嫌
    及同條項之運輸第一級毒品罪嫌外，另認被告事實一(一)持有
    、運輸第一級毒品之低度行為，為販賣第一級毒品之高度行
    為所吸收，及其於事實一(二)持有第一級毒品之低度行為，為
    運輸第一級毒品之高度行為所吸收，均不另論罪云云。惟按
    毒品危害防制條例第4 條所稱之「運輸」毒品，係指轉運輸
    送毒品而言，固不以國外輸入國內或國內輸出國外者為限，
    其在國內運送者，亦屬之，且不以為他人輸送為必要，即為
    自己輸送者，亦包括在內。又該法條所稱之運輸，係指單純
    運輸毒品並無他項目的者而言，若係意圖營利基於販賣毒品
    目的之犯意，於國內甲地販入後，所從事於運送至國內乙地
    出售之行為，應認該搬運輸送毒品之行為，包含於販賣行為
    之內，仍僅成立販賣毒品之罪（最高法院97年度台上字第12
    49號判決意旨可資參照）。查：
  1.被告基於販賣第一級毒品之犯意，於事實一(一)所載時、地，
    為販賣第一級毒品海洛因犯行，此部分事實認定之理由已如
    前述，揆諸前開判決要旨，應僅成立販賣第一級毒品罪，而
    不另成立毒品危害防制條例第4 條第1 項之運輸第一級毒品
    罪。惟公訴意旨認被告事實一(一)所載運輸部分不另論罪，本
    院就此部分亦無庸為不另為無罪之諭知（參見臺灣高等法院
    臺中分院100 年度上訴字第217 號判決意旨）。
  2.又證人蘇明義與被告以電話聯繫第一級毒品海洛因交易事宜
    後，便至被告所駕駛之車號1497-ZG 號自小客車車內，與被
    告商談毒品海洛因交易事宜，業如上述，此等行為俱屬販賣
    第一級毒品海洛因之構成要件行為；且毒品危害防制條例所
    稱之運輸，係指單純運輸並無他項目的者而言，最高法院92
    年度臺上字第1184號判決可資參照，是以被告所為此等已屬
    於販賣毒品之構成要件行為，已該當於販賣第一級毒品海洛
    因犯行之構成要件，公訴人就此認定被告係構成運輸第一級
    毒品罪，洵有所誤，惟此既與被告販賣毒品海洛因之所為乃
    屬同一之基本社會事實（參見起訴書犯罪事實已載明被告販
    賣之客觀事實），爰依刑事訴訟法第300 條規定，變更起訴
    法條為毒品危害防制條例第4 條第6 項、第1 項之販賣第一
    級毒品未遂罪，附此敘明。
  (三)被告已著手實行事實一(二)所載販賣第一級毒品犯行，惟尚未
    得逞即遭警查獲。是已著手於犯罪行為之實行而不遂，為未
    遂犯，應依刑法第25條第2 項規定，減輕其刑。
  (四)查被告前因違反毒品危害防制條例案件，經本院以98年度訴
    字第1860號判決處有期徒刑8 月確定，於98年12月12日縮短
    刑期執行完畢，有臺灣高等法院被告前案紀錄表在卷可按，
    茲被告於5 年以內故意再犯事實一(一)、(二)所示有期徒刑以上
    之罪，均為累犯，除法定本刑為死刑、無期徒刑部分，依刑
    法第64條第1 項、第65條第1 項規定不得加重外，各應就法
    定刑為罰金刑部分，均依刑法第47條第1 項規定加重其刑。
  (五)按犯毒品危害防制條例第4 條至第8 條之罪於偵查及審判中
    均自白者，減輕其刑。毒品危害防制條例第17條第2 項定有
    明文。經查，被告先於警詢中辯稱：「（蘇明義何時前往警
    方查獲地找你？）警方於查獲前5 分鐘進入對面吉馬遊藝場
    找我，之後蘇明義上我車上，警方就來了。（蘇明義前往找
    你作何事？）他說他毒癮發作，叫我拿毒品給他」、「（據
    蘇明義所言，15日警方查獲前在車上與你談話，是說要向你
    賒欠500 元海洛因，是否屬實？）我忘記了」、「（100 年
    3 月12日）那天是蘇明義以電話聯絡，要向我要毒品施用，
    我沒給他」云云（見警卷第6 頁）；復於100 年3 月15日偵
    訊時辯稱：「（蘇明義昨天晚上找你是不是要向你購買海洛
    因毒品？）不是。蘇明義來的時候說：『人不舒服，叫我救
    他，問我這邊有沒有東西可以救他』，然後警察就來了」、
    「（《100 年3 月12日》）你是不是在車內賣給蘇明義1 包
    海洛因毒品，並向他收取1,000 元？）沒有」云云（見偵卷
    第24頁）。依此，被告於警詢及偵訊中均辯稱證人蘇明義與
    其聯絡及見面之目的，均係要求伊無償提供毒品海洛因，且
    未因證人蘇明義索取而交付毒品海洛因。是被告於警詢及偵
    訊中均否認販賣第一級毒品海洛因之構成要件事實，難認其
    於偵查中已自白犯罪，自不得依毒品危害防制條例第17 條
    第2 項規定，減輕其刑。
  (六)按毒品危害防制條例第17條第1 項所稱「供出毒品來源，因
    而查獲」，係指被告供出毒品來源之相關資料（例如上手之
    姓名、年籍、住居所或其他足資辨別之特徵等），使有調查
    或偵查犯罪職權之公務員（下稱檢警人員）因而對之發動調
    查或偵查並進而破獲者而言。申言之，被告「供出毒品來源
    」，與檢警人員對之發動調查或偵查並因而破獲之間，必須
    具有先後且相當之因果關係；若被告供出毒品來源者之前，
    檢警人員已依其他確切證據合理懷疑其所供毒品來源之人涉
    案，則嗣後之查獲與被告之供出毒品來源間，即欠缺先後且
    相當之因果關係，自與上開規定減刑之要件不合（最高法院
    99年度台上字第5483號判決意旨參照）。次按毒品危害防制
    條例第17條第1 項規定，供出毒品來源，因而破獲其他正犯
    或共犯者，得減輕或免除其刑。所謂供出毒品來源，係指犯
    罪行為人供出毒品來源之對向性正犯，或與其具有共同正犯
    、共犯（教唆犯、幫助犯）關係之毒品由來之人相關資料，
    諸如其前手或共同正犯、共犯之姓名、年籍、住居所或其他
    足資辨別之特徵等項，使調查或偵查犯罪之公務員得據以對
    之發動調查或偵查程序，並因此而確實查獲其人、其犯行者
    ，始足該當（最高法院100 年度台上字第5154、6096號判決
    意旨可資參照）。被告先於警詢供稱：「我曾經在今年2 月
    間，向『詹清忠』購買海洛因毒品，當時是以20,000元向他
    購買1 錢海洛因毒品，他現在住處是臺中市○○○路與天祥
    街口附近」、「（『詹清忠』的行動電話為何？）09XXXXXX
    XX（電話號碼詳卷）」等語（見警卷第35、36頁）；復於偵
    訊中供稱：「（昨天晚上查扣的海洛因毒品6 包及甲基安非
    他命2 包這些毒品來源？）向人購買的。時間忘記，地點是
    直接找他，真實名叫張清忠，他有通緝，他是豐原人，我知
    道他住哪邊，我都直接去找他，他在旱溪東路與天祥街。（
    你要不要明確交代跟他交易經過？）15日中午大約14時，我
    進去他家中找他，向他購買6,500 元的0.9 公克的海洛因，
    就是1/4 錢」等語（見偵卷第24、25頁）。經查，行政院海
    岸巡防署海岸巡防總局中部地區巡防局彰化機動查緝隊（以
    下簡稱彰化機動查緝隊）查緝員於100 年4 月12日15時許，
    因王富玲（即詹清忠之同居人）涉嫌販賣第一級毒品海洛因
    予易子儀，在臺中市○里區○○路846 號前停車場，當場逮
    捕王富玲，復經王富玲同意，帶同警方返回臺中市○里區○
    ○路37號住處執行搜索，為警當場查獲通緝中之詹清忠，並
    扣得詹清忠所有之甲基麻黃鹼錠1 罐（淨重147.5 公克、驗
    餘淨重147.05公克，純度16％，驗前總純質淨重23 .60公克
    ）、海洛因3 包（其中2 包碎塊狀海洛因，合計淨重33公克
    ，純度79.79%，驗前純質淨重26.33 公克；1 包粉末狀海洛
    因淨重0.24公克，驗餘淨重0.23公克）、甲基安非他命2 包
    （合計淨重1.1210公克，驗餘淨重1.1184公克）等物。嗣詹
    清忠上開持有第四級毒品純質淨重20公克以上犯行及持有第
    一級毒品純質淨重10公克以上犯行，經本院以100 年度訴字
    第2230號判決處應執行有期徒刑2 年2 月確定，有詹清忠之
    臺灣高等法院被告前案紀錄表、本院100 年度訴字第2230號
    判決正本、自願搜索（勘察採證）同意書及搜索扣押筆錄等
    件在卷可稽（見本院卷第56至64、68至71、84至86頁）。準
    此，彰化機動查緝隊查緝員於100 年4 月12日15時許，當場
    逮捕涉嫌販賣第一級毒品海洛因之王富玲後，經王富玲同意
    ，至其住處搜索，始逮捕通緝中之詹清忠，並扣得詹清忠所
    有之第一級毒品及第四級毒品等情，應可認定。是詹清忠另
    案遭彰化機動查緝隊員警逮捕，並扣得第一級毒品海洛因等
    物，顯與被告於警詢及偵訊中供出其毒品來源間無因果關係
    。況詹清忠於100 年4 月12日遭警查獲其持有第一級及第四
    級毒品各達一定數量以上等犯行後，亦經本院以100 年度訴
    字第2230號判決處應執行有期徒刑2 年2 月確定，已如前述
    ，則就詹清忠遭查獲之持有第一級及第四級毒品各達一定數
    量以上等犯行，亦與被告所犯之販賣第一級毒品海洛因間無
    對向性正犯或具有共同正犯、共犯關係，自與上開之規定不
    侔，併此說明。
  (七)再按刑之量定，為求個案裁判之妥當性，法律固賦予法院裁
    量權，但此項裁量權之行使，除應依刑法第57條規定，審酌
    行為人及其行為等一切情狀，為整體之評價，並應顧及比例
    原則與平等原則，使罪刑均衡，輕重得宜，以契合社會之法
    律感情。又刑法第59條規定犯罪之情狀可憫恕者，得酌量減
    輕其刑，其所謂「犯罪之情狀」，與同法第57條規定科刑時
    應審酌之一切情狀，並非有截然不同之領域，於裁判上酌減
    其刑時，應就犯罪一切情狀（包括第57條所列舉之10款事項
    ），予以全盤考量，審酌其犯罪有無可憫恕之事由（即有無
    特殊之原因與環境，在客觀上足以引起一般同情，以及宣告
    法定低度刑，是否猶嫌過重等等），以為判斷（最高法院95
    年度台上字第6157號判決意旨參照）。查販賣第一級毒品罪
    ，其法定刑為死刑、無期徒刑，別無其他自由刑之規定，刑
    度可謂重大，然同為販賣第一級毒品之人，其原因動機不一
    ，犯罪情節未必盡同，或有大盤毒梟者，亦有中、小盤之分
    ，甚或僅止於吸毒者友儕間為求互通有無之有償轉讓者亦有
    之，其販賣行為所造成危害社會之程度自屬有異，法律科處
    此類犯罪，所設之法定最低本刑卻同為死刑或無期徒刑，且
    處無期徒刑者，得併科新臺幣2000萬元，不可謂不重。於此
    情形，倘依其情狀處以有期徒刑，即足以懲儆，並可達防衛
    社會之目的者，自非不可依客觀之犯行與主觀之惡性二者加
    以考量其情狀是否有可憫恕之處，適用刑法第59條之規定酌
    量減輕其刑，期使個案裁判之量刑，能斟酌至當，符合比例
    原則。被告就本案所為販賣第一級毒品之犯行，雖無視國家
    對於杜絕毒品危害之禁令，行為固屬不當，應予非難，然其
    販賣毒品海洛因所得不高，其販賣之數量及獲取之利益均非
    龐大，被告此次事實一(一)販賣毒品海洛因價金為1,000 元；
    另事實一(二)販賣第一級毒品海洛因犯行則未及售出即遭警查
    獲，犯罪情節較諸販毒集團尚屬零星小額，且被告僅係單純
    販賣交易毒品，並無施用強暴、脅迫之不法手段，以其情節
    而論，其惡性尚不如專以販賣第一級毒品維生之販毒集團重
    大，則就被告所犯本案販賣第一級毒品之犯行，本院就其客
    觀之犯行與主觀之惡性二者加以考量其犯罪情狀，認在客觀
    上顯非不可憫恕，更與大毒梟之惡行有所區隔，則就被告所
    犯事實一(一)及(二)所載犯行，在客觀上仍足以引起一般之同情
    ，難認無可憫恕之處，仍屬情輕法重（其中事實一(二)部分，
    雖已依刑法第25條第2 項規定減輕其刑，在客觀上仍屬情輕
    法重），就被告所犯販賣第一級毒品犯行，爰依刑法第59條
    之規定，酌量減輕其刑，並就被告所犯事實一(一)所載犯行之
    法定本刑為死刑、無期徒刑部分均依法減輕其刑，罰金部分
    則先加後減之；另其所犯事實一(二)所載犯行，有2 種以上刑
    之減輕事由，依法均遞減其刑，並與前開累犯規定同時有加
    重及減輕事由，均依法先加重後遞減之。
  (八)被告所犯上開事實一(一)、(二)所載2 罪，犯意各別，行為互殊
    ，應予分論併罰。
  (九)爰審酌被告前有多次經法院判處罪刑之刑事犯罪紀錄，有臺
    灣高等法院被告前案紀錄表在卷可按，明知海洛因為屬戕害
    他人身心之毒品，竟無視國家杜絕毒品犯罪之禁令，鋌而走
    險販毒，戕害國民身心健康，危害社會治安情節甚鉅，惡性
    非輕，再兼衡酌被告就本案各次販賣第毒品犯行犯後之態度
    ，及被告本案各次販賣毒品所得金額之多寡、本案販賣毒品
    所得之金額僅1,000 元，犯罪情節尚與一般大毒梟販賣毒品
    之數量、金額甚鉅有別，暨其生活狀況、智識程度、犯罪之
    動機、目的、手段等一切情狀，各量處如主文所示之刑，併
    就主刑部分各定其應執行之刑。
四、沒收方面：
  (一)依毒品危害防制條例第19條第1 項規定，犯同條例第4 條之
    罪者，其供犯罪所用或因犯罪所得之財物，均沒收之，如全
    部或一部不能沒收時，追徵其價額或以其財產抵償之。該規
    定性質上係沒收之補充規定。其屬於本條所定沒收之標的，
    如得以直接沒收者，判決主文僅宣告沒收即可，不生「追徵
    其價額」或「以其財產抵償之」問題，須沒收之標的全部或
    一部不能沒收時，始生「追徵其價額」或「以其財產抵償之
    」選項問題。而「追徵其價額」或「以其財產抵償之」係屬
    兩種選項，分別係針對現行貨幣以外之其他財產與現行貨幣
    而言。本規定所稱「追徵其價額」者，係指所沒收之物為金
    錢以外之其他財物而無法沒收時，因其實際價值不確定，應
    追徵其價額，使其繳納與原物相當之價額，並無以其財產抵
    償之問題。倘嗣後追徵其金錢價額，不得結果而須以其財產
    抵償者，要屬行政執行機關依強制執行之法律之執行問題，
    即無不能執行之情形，自毋庸諭知「或以其財產抵償之」。
    如不能沒收之沒收標的為金錢時，因價值確定，判決主文直
    接宣告「以其財產抵償之」即可，不發生追徵價額之問題（
    最高法院99年度第5 次刑事庭會議(二)決議意旨參照）。查，
    被告所犯上揭事實一(一)所示販賣毒品海洛因所得之1,000 元
    ，雖未扣案，仍應依同條例第19條第1 項規定，於該次犯罪
    項下宣告沒收，如全部或一部不能沒收時，應以其財產抵償
    之。
  (二)按毒品危害防制條例第19條第1 項前段規定，犯該條例第4
    條至第9 條、第12條、第13條或第14條第1 項、第2 項之罪
    者，其供犯罪所用或因犯罪所得之財物，均沒收之。係採義
    務沒收主義，惟該條文並未特別規定「不問屬於犯人與否，
    沒收之」，是「其供犯罪所用或因犯罪所得之財物」，仍應
    適用刑法第38條第3 項前段，以屬於犯罪行為人所有者為限
    ，始應予沒收（最高法院99年度台上字第3468號判決意旨參
    照）。經查：
  1.扣案之Sony Ericsson 廠牌行動電話1 支（內含門號000000
    0000號SIM 卡1 張）及電子磅秤1 台，均屬被告所有，且各
    供如犯罪事實欄一(一)、(二)販賣第一級毒品犯罪所用之物，業
    經被告於本院審理中供稱：「行動電話及SIM 卡均是我的，
    也是我在使用」、「（檢察官起訴2 次販賣毒品的犯罪行為
    ，被告有無使用扣案之電子磅秤來秤重分裝海洛因？）2 次
    都有」等語甚詳（見本院卷第113 頁）。是扣案之Sony Eri
    csson 廠牌行動電話1 支（內含門號0000000000號SIM 卡1
    張）及電子磅秤1 台，均應依毒品危害防制條例第19條第1
    項規定，各於事實一(一)、(二)所載犯行項下宣告沒收（因該行
    動電話及電子磅秤均已扣押，並無不能沒收之問題，故不為
    追徵價額之諭知）。
  2.扣案之Anycall 廠牌行動電話1 支（內含門號0000000000號
    SIM 卡1 張），固屬被告所有，惟未用以聯繫本案販賣毒品
    犯行，無從認定與本案有關，且非屬違禁物，爰不予宣告沒
    收。
  (三)末按毒品危害防制條例第18條第1 項前段：「查獲之毒品，
    不問屬於犯人與否，均沒收銷燬之」之規定，乃刑法第38條
    第1 項第1 款之特別規定，至該法條所稱「查獲」之毒品，
    係指有罪判決書於事實欄，已經認定為被告有罪事實之毒品
    而言。又沒收為從刑之一種，依主從不可分原則，應附隨於
    主刑同時宣告之，若無主刑，則從刑即無所附麗（最高法院
    92年度台上字第5391號、94年度台上字第5984號判決要旨參
    照）。又按以營利為目的販入毒品，經多次販賣後，持有剩
    餘毒品被查獲，其各次販賣毒品行為，固應併合處罰。惟該
    持有剩餘毒品之低度行為，應僅為最後一次販賣毒品之高度
    行為所吸收，不另論罪。則就該查獲之剩餘毒品，祇能於最
    後一次之販賣毒品罪宣告沒收銷燬，不得於各次販賣毒品罪
    均宣告沒收銷燬（最高法院97年度台上字第4068號判決要旨
    參照）。經查：
  1.扣案之第一級毒品海洛因6 包（含外包裝袋6 個，其中海洛
    因合計驗餘淨重0.66公克），經送驗後結果為：「均含第一
    級第6 項毒品海洛因成分」，法務部調查局濫用藥物實驗室
    100 年4 月19日調科壹字第10023008580 號鑑定書在卷（見
    偵卷第41頁）。而上開毒品海洛因原係被告100 年3 月15日
    20時12分後某時許，在臺中市○里區○○路37號前欲販售予
    蘇明義之第一級毒品海洛因，惟於尚未及售出之際，即遭警
    查獲之事實，業據被告於本院審理中供稱：「（當天要賣給
    蘇明義的毒品海洛因，是否就是要從扣案的海洛因6 包中拿
    取1 包販賣交付給蘇明義？）是的」等語甚詳（見本院卷第
    113 頁）。是扣案之第一級毒品海洛因，屬被告犯事實一
    (二)有罪事實之毒品，自應附隨於該主文項下，依毒品危害防
    制條例第18條第1 項前段，不問屬於犯人與否宣告沒收銷燬
    之。再盛裝上述扣案第一級毒品海洛因之外包裝袋6 個，因
    無論依何種方式分離，包裝袋內有極微量之第一級毒品海洛
    因殘留，足認前揭外裝袋內均各含極微量之第一級毒品海洛
    因殘留而無法析離，亦應整體視為查獲之第一級毒品海洛因
    ，併依毒品危害防制條例第18條第1 項前段之規定宣告沒銷
    燬之。至鑑驗所耗損之第一級毒品，既已滅失，爰不為沒收
    銷燬之諭知。
  2.扣案之第二級毒品甲基安非他命3 包（含外包裝袋3 個，其
    中甲基安非他命合計驗餘淨重1.9318公克），經送驗後結果
    為：「檢出甲基安非他命」，有行政院衛生署草屯療養院鑑
    定書在卷（見本院卷第30、31頁）。而上開毒品甲基安非他
    命均係被告於100 年3 月15日16時施用後所餘之事實，業據
    被告於本院審理中供稱：「扣案的甲基安非他命是我自己要
    施用的」等語（見本院卷第113 頁），是扣案之第二級毒品
    甲基安非他命與本案被告所犯販賣毒品海洛因有關，依主刑
    、從刑不可分原則，自無從於本案宣告沒收銷燬。
據上論斷，應依刑事訴訟法第299 條第1 項前段、第300 條，毒
品危害防制條例第4 條第1 項、第6 項、第18條第1 項前段、第
19條第1 項，刑法第11條、第25條第2 項、第47條第1 項、第59
條、第51條第5 款，判決如主文。
本案經檢察官吳錦龍到庭執行職務
中    華    民    國  100     年    11    月    30    日
                  刑事第九庭    審判長法  官  林靜芬
                                      法  官  蔡岱霖
                                      法  官  柯志民
以上正本證明與原本無異。
如不服本判決應於收受判決後10日內向本院提出上訴書狀，並應
敘述具體理由；其未敘述上訴理由者，應於上訴期間屆滿後20日
內向本院補提理由書（均須按他造當事人之人數附繕本）「切勿
逕送上級法院」。
                                      書記官  鄭晉發
中    華    民    國  100     年    11    月    30    日
附錄論罪科刑法條全文：
毒品危害防制條例第4條
製造、運輸、販賣第一級毒品者，處死刑或無期徒刑；處無期徒
刑者，得併科新臺幣二千萬元以下罰金。
製造、運輸、販賣第二級毒品者，處無期徒刑或七年以上有期徒
刑，得併科新臺幣一千萬元以下罰金。
製造、運輸、販賣第三級毒品者，處五年以上有期徒刑，得併科
新臺幣七百萬元以下罰金。
製造、運輸、販賣第四級毒品者，處三年以上十年以下有期徒刑
，得併科新臺幣三百萬元以下罰金。
製造、運輸、販賣專供製造或施用毒品之器具者，處一年以上七
年以下有期徒刑，得併科新臺幣一百萬元以下罰金。
前五項之未遂犯罰之。